【裁判字號】    89,重上更(三),48
【裁判日期】    900214
【裁判案由】    貪污治罪條例
【裁判全文】
臺灣高等法院臺中分院刑事判決              民國八十九年度重上更(三)字第四十八號
    上  訴  人  臺灣臺中地方法院檢察署檢察官
    被      告  戊○○
    選任辯護人  陳明發
    被      告  己○○
                甲○○
右上訴人因被告等貪污治罪條例案件，不服臺灣臺中地方法院中華民國八十三年十二
月二十二日第一審判決（民國八十三年度訴字第二六一七號，起訴案號：臺灣臺中地
方法院檢察署民國八十三年度投偵字第六七○號、八十三年度偵字第九七八○、九九
四五號），提起上訴，經判決後由最高法院第三次發回更審，本院判決如左：
    主      文
原判決關於戊○○、己○○、甲○○行賄部分（其中另犯頂替犯人部分已確定）均撤
銷。
戊○○依據法令從事公務之人員，對於違背職務之行為，收受賄賂，處有期徒刑伍年
壹月，褫奪公權貳年。
己○○、甲○○共同對於依據法令從事公務之人員，關於違背職務之行為，交付賄賂
，己○○處有期徒刑陸月。褫奪公權壹年。
甲○○處有期徒刑參月，褫奪公權壹年。
    事      實
戊○○係南投縣警察局埔里分局（以下簡稱為埔里分局）刑事組小隊長，除負責一般
刑事案件外，並兼辦流氓業務，為依據法令從事公務之人員。己○○係南投縣埔里鎮
○○路「你會紅」ＫＴＶ之股東，為戊○○之朋友，且相識多年。緣有丁○○（業經
原審判處有期徒刑五月確定在案）意圖營利，以參與賭博之人，每贏得新台幣（下同
）一萬元抽取五百元為抽頭金，由丁○○、陳信火二人均分為條件，徵得陳信火之同
意提供其南投縣埔里鎮○○路○段一五一號住宅為賭博場所，並囑甲○○購買樸克牌
三付為賭具，復僱用何守倉在場外把風，自民國（下同）八十一年七月上旬某日起，
由丁○○及其他有意作莊者以樸克牌為賭具，與聚集之不特定多數人對賭，嗣乙○○
（業經本院前審判處免刑確定在案）於同年月十一日下午十一時十分許，適在場作莊
與陳文達、己○○、李堡相、黃文龍、潘文宗、劉國彬、李慶爐、蔡金葉、江宜修、
陳美月、余宗睿、徐秀桃、黃麗玲、丁○○、曾金意、劉添泉、黃淑嫻、金月香、邱
玉桃、李清岩、劉秀蘭等對賭時，為警當場查獲，並扣得賭資四十四萬六千元、供賭
博所用之賭具樸克牌三付、何守倉持以把風之無線電對講機二部、綠色桌布一條等（
以上查獲之賭博案件，除陳信火、乙○○、甲○○、何守倉等外均以違反社會秩序維
護法第八十四條規定裁罰）。因丁○○為埔里鎮北安里里長，深恐涉意圖營利聚眾賭
博罪，日後可能被提報流氓，而羞對里民，及影響其本人之名譽，乃於被查獲後，在
埔里分局訊問時，教唆甲○○頂替其為該賭場之主持人，甲○○起初雖予拒絕，但經
不起丁○○之一再拜託，終予同意，致埔里分局以陳信火、乙○○、甲○○、何守倉
等四人涉有意圖營利聚眾賭博罪嫌報請偵辦，並經檢察官偵查終結提起公訴，復經台
灣台中地方法院於八十一年十二月二十一日分別判處有期徒刑二月、四月、五月、三
月確定在案。戊○○於前揭賭博案件報請偵辦後，以乙○○、甲○○等共同經營職業
賭場供他人賭博財物抽頭營利，均為檢肅流氓條例第二條第一項第四款所定之流氓，
而將乙○○、甲○○等提報為流氓，並經臺灣省警務處於八十一年十一月十六日以警
刑檢複字第○六一七號及○六一八號複審流氓認定書，認定乙○○、甲○○等二人均
為流氓，南投縣警察局並依據右揭流氓認定書，於同年十二月四日製作告誡書，分別
送達乙○○、甲○○等二人，乙○○、甲○○等於收受告誡書後，恐日後有被裁定移
送感訓處分之虞，而十分惶恐，事為綽號「阿草」之己○○知悉，己○○並知乙○○
不過於被查獲時在場作莊與在場之不特定之多數人對賭而已，非為賭場之主持人，埔
里分局卻以乙○○涉有意圖營利聚眾賭博報請偵辦，顯有冤枉乙○○，仍從中協助，
願介紹乙○○、甲○○等與戊○○見面，並使戊○○當面教導乙○○、甲○○等規避
治安法庭裁定交付感訓處分之方法，並囑甲○○事先準備金錢為酬。計議既定，乃於
八十一年十二月二十三日晚間，以電話向乙○○表示，伊認識戊○○，並說只要三萬
元就可以擺平流氓及賭博二案云云。復於翌日即同年月二十四日中午十二時許，再打
電話通知乙○○謂只要二萬元就可以了，同時囑乙○○於同日下午二時許前往甲○○
之住處商議，乙○○心急而提早於同日下午一時許前往埔里鎮○○○街十五號甲○○
之住處，甲○○即帶十萬元現金及紅包袋，與乙○○即於同日下午二時許，依己○○之約定前往「你會紅」ＫＴＶ，是時己○○、戊○○等已在該ＫＴＶ進門後之右側
廂房內等候，四人坐定後不久便談起有關提報流氓之事，己○○要乙○○、甲○○等
拿出告誡書讓戊○○看看，戊○○便表示收下就好了，不會抓人的。乙○○仍不放心
，乃問戊○○是否收了告誡書就要送管訓了﹖戊○○明知依檢肅流氓條例規定只要被
告誡人於收受告誡書三年內，無該條例第二條各款所定流氓之情形者，即不致於被移
送管轄法院審理，及裁定付感訓處分，乃答稱「不會啦！『阿草』有來跟我說了：：
：」等語。己○○亦在場幫腔謂管訓都是戊○○辦理的等語。此時乙○○以其固有作
莊之賭博行為，但非犯刑法第二百六十八條所定之意圖營利聚眾賭博罪，而質問戊○○何以以該罪名報請偵辦？戊○○雖知該案不無有冤情，但已經檢察官提起公訴，要
再更正已力有所不逮，只好向乙○○表示告誡書較起訴書重要，要乙○○不要在意起
訴之罪名，其後，戊○○便告知乙○○、甲○○等規避取締流氓的方法為將戶口遷出
即遷至南投縣以外之台中市或台中縣，一年以內不要再犯經營賭場或殺人等罪就沒事
了，如上級要抓人時，伊會私底下通知「阿草」，由「阿草」再叫乙○○或甲○○趕
快逃逸（台語快閃），就不會被逮捕等語。己○○也在旁搭腔謂伊的朋友都是這樣處
理就沒事情等語。戊○○為取得乙○○、甲○○的信賴，於聞己○○搭腔後，並補充
說明己○○的朋友確實如此。四人約聊了三十分鐘後，己○○見事情已講妥，乃以右
手出示二指，向乙○○、甲○○暗示要各給二萬元賄賂戊○○，因乙○○未準備現金
及紅包袋，乃由甲○○代墊，並將各二萬元置於一紅包袋內，即分成二包，交給己○○，己○○即帶戊○○至該包廂外之廁所中，轉交給戊○○，戊○○於收受後即不再
進入該小包廂，而坐於外場內，乙○○、甲○○、己○○等亦自小包廂移往戊○○所
在之外場，己○○並當場在乙○○、甲○○等之面前，向戊○○說了好幾次該兩份是
乙○○和甲○○二人的意思，請多多照顧。並表示這筆錢本來是要丁○○付的，因為
該賭場是丁○○主持，並非乙○○主持等語。乙○○、甲○○等遂經由己○○向戊○○違背職務之行為即原本不應告知乙○○、甲○○等將戶籍遷出，及約定於如乙○○
、甲○○等有再犯檢肅流氓條例第二條所定之流氓行為，而須傳喚或強制到案時，會
先通知逃逸，以免被移送等規避取締流氓的方法而行求、交付賄賂。不久，乙○○、
甲○○等即離開「你會紅」ＫＴＶ各自回家，過數日，乙○○擬將甲○○代墊之二萬
元返還甲○○，但甲○○稱該二萬元要從丁○○等所有之一百萬元賭場基金即抽頭錢
中扣抵，而不須返還，乙○○因而未返還該二萬元與甲○○。戊○○收受己○○轉給
之乙○○、甲○○等交付之賄賂後，即未再對乙○○、甲○○等之生活狀況進行調查
，而僅由埔里派出所警員王志遠不定期訪問乙○○本人或其鄰居而已。惟乙○○對於
戊○○之將其原僅犯普通賭博罪，卻以意圖營利聚眾賭博罪報請偵辦，並在戊○○之
聳恿下未提起上訴，致因而判決確定，並遭戊○○以此名義提報流氓，久久不能釋懷
，且認為是奇恥大辱，乃於八十一年十二月三十日與其妻徐秀桃向調查局新竹市調查
站提出檢舉並自首而接受裁判（嗣移由調查局中區機動組調查），甲○○並於調查人
員調查時自白犯罪。案經乙○○自首後由法務部調查局中部地區機動工作組（以下簡
稱中機組）移送臺灣台中地方法院檢察署檢察官偵查起訴。
    理      由
一、訊據被告戊○○坦承係埔里分局刑事組小隊長，除負責一般刑事案件外，並兼辦
    流氓業務，及於前開間有提報乙○○、甲○○等二人為流氓等事實不諱（見本院
    前更(二)卷第一四五頁反面至第一四六頁），惟矢口否認有違背職務收受賄賂之犯
    行，辯稱：八十一年十二月二十四日中午係己○○打呼叫器給渠，渠始至上開Ｋ
    ＴＶ，當時在該ＫＴＶ之包廂內談起有關提報流氓之事，渠雖有告知乙○○、甲○○等二人規避取締流氓之方法要將戶口遷出，如上級要抓人時渠會私底下通知
    己○○，再由己○○叫乙○○、甲○○等二人趕快逃逸等情，但該語係當時隨便
    應付之場面話。另當時己○○並未以右手出示二指向乙○○、甲○○二人暗示要
    各給二萬元賄賂給渠，己○○亦未在包廂之門外將上開二包紅包轉交給渠，渠從
    頭到尾均未看見上開紅包及錢。本件係因乙○○上開賭博案件被渠查獲，對渠懷
    恨於心，故其所供不可採云云。被告己○○及甲○○等二人亦均矢口否認有行賄
    之犯行，己○○辯稱：本件係因乙○○涉及上開賭博流氓案件急著要找人想辦法
    ，而拜託渠去找戊○○，渠始安排乙○○、甲○○及戊○○等人在上開ＫＴＶ見
    面，但渠並未向乙○○或甲○○表示要三萬元或二萬元就可擺平其等被提報為流
    氓及已被判刑之賭博案件，且在上開ＫＴＶ之包廂內渠並未以右手出示二指向乙○○、甲○○二暗示要各給二萬元賄賂戊○○。至嗣甲○○給渠的錢是要支付當
    天在ＫＴＶ消費之酒菜錢，並非要給戊○○之賄賂，渠亦未交付賄款給戊○○，
    至渠事後對戊○○稱「該兩份禮是乙○○、甲○○二人之意思，請多多照顧」等
    語，係對乙○○等二人安撫敷衍之語云云。甲○○辯稱：渠於案發當天雖有在上
    開ＫＴＶ，但渠並未交賄款給己○○，當天乙○○與渠透過己○○約戊○○出來
    ，係要問戊○○「告誡書」是什麼意思，問完後乙○○雖曾表示要怎樣意思、意
    思，但戊○○聽後很生氣即走出去了，本件應係乙○○被戊○○提報流氓後，怨
    恨不已，所為陷害戊○○之行為各等語。
二、惟查右揭業已判決免刑確定在卷之共同被告乙○○因賭博被提報為流氓，於接獲
    告誡書後，恐被移送管訓，乃與另一被提報為流氓即被告甲○○，經由被告己○○之安排，於前述時地，與被告戊○○見面，戊○○並當場教導乙○○、甲○○
    將戶籍遷到外縣市，以避免被移送管訓，並承諾如上級要逮捕，即予通風報信，
    嗣其二人即各送賄款二萬元經由己○○交給被告戊○○等犯罪事實，業據乙○○
    於中機組訊問、檢察官偵查、原審及本院前審審理時分別供認不諱，核與被告甲○○在中機組訊問時所供由己○○經手向戊○○行賄之情形相符（見投偵字六七
    ○號卷第十五、九八、九九、一○九、一一○、一一二頁，原審卷第三八、三九
    、五一頁，本院前審卷第四八頁，本院更(一)卷乙○○筆錄），此外復有乙○○所
    提出當時在現場錄音之錄音帶及譯文在卷可資佐證。次查乙○○提出之錄音帶，
    其中錄有己○○說：「甲○○的錢（指包括乙○○賄款二萬元在內，共四萬元）
    ，全部都給他（指戊○○）」。「他（戊○○）沒有說怎樣，我告訴他（戊○○
    ）那錢是我們（指甲○○及乙○○）的，不是里長（指丁○○）的」。「本來他
    （戊○○）是要里長（丁○○）拿的」。甲○○說：「給（四萬元）」與戊○○
    」。乙○○問：「不過那天我們（指甲○○與乙○○）兩個人在一起，他（指綽
    號『阿草』之己○○）在比手開施勢，你也有看到，他（戊○○）也有看到，那
    他（戊○○）出去，阿草也跟他（戊○○）說：是他們（指甲○○及乙○○）兩
    個人的意思」。「甲○○答：『對』」。戊○○說：「我現在教你（指乙○○）
    方法，是看在『阿草』的面子上，大家都是好朋友，不能說出去，不然大家都很
    難看。沒關係，如你洩露出去，以後我一定要抓到你，我隨便注意一下，就一定
    抓到你們，大家不需要這樣做，第一點就是你（告誡書）收起來：：：第二點你
    現在遷到台中，戶口要遷出去」。己○○說：「這個分成兩包（每包二萬元），
    這是他們（指甲○○及乙○○）私人拿出來的」。「這是他們兩人的意思，望你
    （指戊○○）以後多多照顧」等語，有錄音譯文在卷可稽（見投偵字卷第二五、
    二八、四○、四九、五○、七二頁）。被告甲○○、己○○及戊○○在原審亦均
    直承：該錄音帶所錄者，係其等談話之聲音（見第一審卷第七五頁）。上開錄音
    帶經原審送請法務部調查局鑑定結果，亦認定其所錄之聲音與乙○○、甲○○、
    己○○及戊○○之聲音音質相同。縱該局鑑定通知書又稱：譯本（文）第六八頁
    第三、四行間，發現有中斷之痕跡。另譯文第七二頁第五行「這個分成兩包：：
    ：」此句之前漏載「我有這樣跟他講」一句之談話內容云云（見本院前審卷第七
    六頁）。但錄音譯文第六八頁（亦即投偵字卷第六八頁）第三至四行之間，依其
    記載之談話內容，似係己○○與乙○○談里長丁○○嫁禍與他人，又不出面安慰
    被害人之事，與被告等之交付賄賂及收受賄賂無關。又譯文第七二頁（亦即投偵
    字卷第七二頁）第五行記載己○○說：「這個分成兩包，這是他們（指甲○○及
    乙○○）私人拿出來」。若在其上加「我有這樣跟他講」之遺漏七字，似亦不足
    證明戊○○未曾收賄，且法務部調查局又鑑定覆稱：「前鑑定『發現有中斷之痕
    跡』，如能證明確係原始母帶，則應無『剪接』之意（現象）：：：送鑑定之錄
    音帶除有一處談話『中斷』之瑕疵外，其聲音均屬真實，且語氣連貫，並無偽造
    之情事」（見本院前審卷第九十頁），而乙○○所提出之錄音帶，據被告乙○○
    堅稱係原始母帶，此外並查無任何證據足證係拷貝帶，則依上述法務部調查局所
    稱應無偽造之情事。況上開錄音帶經本院前審再送請內政部警政署刑事警察局鑑
    定結果認錄音帶硬體部分(一)經檢視委鑑之二捲袖珍型錄音帶之卡帶殼結構（含外
    殼、磁帶捲心、導帶輪、壓貼墊、安全片等部位）後，未發現破損、零件減少或
    其他異常現象。(二)復檢視案內二捲錄音帶全部磁帶及其與磁帶圓盤連結之兩端，
    未發現人為剪接或變形痕跡，另磁帶上所塗布之磁性層亦無脫落的現象。至錄音
    帶聲音訊號部分經以聲紋儀對案內二捲錄音帶內容進行分析後，其中第一捲（標
    示四月六日者）於信號波形或聲譜圖上均未出現中斷或疑似暫停錄音、停止錄音
    或再錄音等磁性記號，且經聆聽對話內容，亦無異常處，因此認本帶應可排除以
    類比方式進行剪接之可能性，另第二捲（標示八十一年七月十二日者）經初步分
    析後，於信號波形上出現有八處信號中斷現象，惟可能為人為操作或機器本身因
    素而造成之錄音中斷現象，但本案於鑑驗時因無相關資料可對上述現象進行比對
    ，因此本案無法研判委鑑之錄音帶是否經剪接或變造，有該局八十八年三月二十
    四日刑鑑字第二五三六三號鑑驗通知書一份附卷可按（見本院更(二)卷第五十七頁
    至第五十九頁），且共同被告乙○○亦供稱「案發當天我於上開ＫＴＶ之時間雖
    有二小時有餘，但僅在包廂內之時間有錄音，在包廂外之時間就沒有錄音了，錄
    音帶內容均係在包箱內講話之內容」等語（見本院更(二)卷第一百十五頁反面），
    足見上開錄音帶縱有中斷之現象，但並無剪接或變造之情形，委無可疑。又本院
    將錄音帶母帶帶等送請鑑定，經鑑驗結果：１、錄音帶外殼及磁帶經檢視未發現
    損壞、短缺、更換零件或磁帶長度異常等人為變更情形。２、錄音帶Ａ面上所載
    之聲音信號為原始信號（圖三、四），Ｂ面未載入聲音信號。３、錄音帶Ａ面，
    分別於計數位置約４３１、６２７及６３６轉處（分如譯文左上角編號０６８、
    ０７２頁打勾處及０７２頁譯文結束處）出現載入之原始聲音信號中斷之情形，
    經波形、聲譜圖及能量分析結果，前揭各處之左右兩端，均分別出現再錄音（
    Rerecord）／停止錄音（Stop  record）之現象（圖五至十四）。４、上述各處
    經聆聽結果，約於４３１及６３６轉處，其再錄音與停止錄音間所持續之時間雖
    甚短，惟其間仍消去少量原始對話內容；另約於６２７轉處，其再錄音與停止錄
    音之間約持續秒，且其間載入一段取代原始對話內容之新對話。四、結論：綜
    合上述鑑驗結果，認案內送驗錄音帶內載入之聲音信號為原始信號，且分別約於
    ４３１、６２７及６３６轉處出現重錄音之現象，惟無法研判該重錄音是否為蓄
    意剪接；另囑錄音帶內容是否與譯文相符，因非屬鑑驗範疇，是以歉難辦理。此
    有內政部警政署刑事警察局鑑驗通知書（見本審卷第九十八頁反面）在卷為稽。
    次查，被告甲○○及共同被告乙○○在中機組應訊時均供稱「己○○代其送賄款
    各二萬元與戊○○後，己○○當著戊○○面前對我們二人說：二個紅包係甲○○
    、乙○○私人拿出來，表示感激戊○○的心意，請戊○○以後多多照顧甲○○及
    乙○○二人」等語。在乙○○與甲○○談話錄音中，甲○○仍承認確有其事（見
    投偵字六七○號卷第一五、四○、一一○頁）。戊○○苟未收受該賄款，何以不
    當場反駁？又何以竟尚教導乙○○將戶口遷至台中，以規避移送管訓﹖何以又答
    應如上級要抓人時即予通風報信，而讓乙○○逃匿﹖縱戊○○辯稱因同事辦案被
    害，恐亦遭不利，故說上開敷衍之語云云。但如係敷衍之語，何以一再催促乙○○遷移戶口﹖又如恐遭不利，何以尚以如洩露其不法行為，即予逮捕等語恐嚇乙○○（見投偵字第六七○號卷第四九、五○、五五頁），足見被告戊○○所辯顯
    係事後飾卸之詞，並不足採信。再查被告己○○雖在檢察官偵查時辯稱：「甲○○執意要給戊○○錢（指賄款），當時甲○○有點醉，我將錢接過來表示我來處
    理就好，我接到錢，不知多少，是一疊鈔票，不是紅包。」、「錢我放在口袋，
    沒交給戊○○。」、「錢第二天退還甲○○。」（見投偵字六七○號卷一二三頁
    背面、一二四頁正面、一二五頁正面）甲○○在偵查中稱：「我拿一疊鈔票給己○○，不是用紅包袋裝的，但己○○隨即拿給我。」（見同上偵查卷一二五頁背
    面），其二人嗣後均改稱該筆金錢原係甲○○要付當日酒菜錢，因甲○○酒醉故
    己○○要甲○○交其處理，隔天己○○即將該款還給甲○○云云，其等先後及彼
    此間所供均不相符，況案發當天在上開ＫＴＶ之酒菜錢僅有二千餘元，亦據被告
    甲○○直承在卷（見本院更(二)卷第二十五頁反面），且被告甲○○於當天雖曾飲
    酒，但並未醉，亦據共同被告乙○○陳明在卷（見本院更(二)卷第三十五頁反面）
    ，苟被告甲○○係為支付酒菜錢，何以會拿四萬元予被告己○○？參以共同被告
    乙○○業經本院前審判決免刑確定在案，亦有本院八十五年度上更(一)字第一七七
    號刑事判決一份在卷足憑，在在足證被告戊○○等三人上開所辯係飾卸之詞，不
    足採信。至被告戊○○於本院前審（更二）調查時雖另具狀辯稱案發當天係為追
    查吳壽鑑命案始到上開ＫＴＶ，並非與被告己○○有何其他期約，亦不知其他人
    在場云云，證人即案發當時任職埔里分局刑事組長之丙○○亦附合其詞。但查被
    告己○○於中機組應訊時已供稱當天係因乙○○、甲○○等二人恐會被送管訓，
    遂請其居中邀約被告戊○○當面商談能否撤銷流氓告誡情事，其始聯絡戊○○、
    乙○○、甲○○等三人至上開ＫＴＶ碰面，四人當面研商解決辦法等情（見投偵
    字卷第八頁反面），足見被告戊○○此部分所辯及證人丙○○所供均與事實不符
    ，無可憑採。罪證明確，被告戊○○等三人犯行均堪以認定。又證人洪緞、簡淑
    美、許明珠、柯俊誠等人於原審雖證稱；案發當天並未聞見被告等人之間有談論
    或交付收受紅包情事，但查案發當天在上開ＫＴＶ內談及上開情事時，僅被告三
    人及共同被告乙○○等共四人在場，已據其四人於中機組及偵查時分別陳明在卷
    ，且談及上開情事，一般均會隱密為之，外人自不易聞見，故無法資為有利於被
    告等三人之證明。另證人黃媚證稱：被告玉寶玉有向乙○○答稱未交款給被告戊○○及證人邱鳳英、李慶爐證稱己○○向甲○○收受之鈔票係用以支付酒菜錢等
    情，均與事實不符，要無可採。均併此敘明。
三、按貪污治罪條例已於八十五年十月二十三日經總統明令公布修正，並自同年十月
    二十五日起生效，比較新舊法律，關於違背職務行為收受賄賂罪以修正前對於被
    告較有利，至行賄罪部分，以修正後之規定對於被告較為有利，依刑法第二條第
    一項但書或同條項前段之規定，應分別適用修正前或裁判時之貪污治罪條例之規
    定處斷。
四、查被告戊○○係埔里分局刑事組小隊長，除負責一般刑事案件外，並兼辦流氓業
    務，為依據法令從事公務之人員，本應依檢肅流氓條例之規定，對提報流氓之被
    告誡人施以輔導，並於輔導成效不彰，而被告誡人復有該條例所定之流氓行為時
    ，依法傳喚或強制到案，並移送治安法庭審理，詎其不依法辦理卻對於提報流氓
    之乙○○、甲○○等教導規避取締之方法，並約定於上級長官命其傳喚或強制到
    案移送治安法庭審理時先行通知逃逸而收受賄款，核其所為，係犯修正前貪污治
    罪條例第四條第一項第五款之對於違背職務行為收受賄賂罪。被告己○○、甲○○等二人所為係犯修正後裁判時之貪污治罪條例第十一條第二項、第一項之行賄
    罪。按甲○○與已判免刑確定之乙○○等二人透過己○○，經由己○○交付賄款
    予戊○○，己○○已與犯罪構成要件行為之實施，且其三人有犯意聯絡，均為
    共同正犯。公訴人認被告己○○係成立幫助犯，容有誤會。又被告戊○○係有調
    查職務之人，其犯違背職務之收受賄賂罪，除其最高度法定刑無期徒刑部分不得
    加重外，餘應依法加重其刑。至被告戊○○收受之賄款及被告己○○、甲○○等
    行賄之賄款均在新台幣五萬元以下，且情節輕微，應分別依修正前或裁判時貪污
    治罪條例第十一條第一項、第二項、第十二條第二項之規定減輕其刑，被告戊○○有期徒刑部分並先加後減之。被告甲○○在偵查中自白，並應依裁判時同條例
    第十一條第三項後段之規定遞減其刑。另被告己○○自調查時起迄審判止，均未
    曾自白犯罪，有其筆錄可稽，公訴人認其在偵查中自白犯罪，並請求依上開規定
    減輕其刑，尚有誤會。原審疏未詳予審究，遽為無罪之判決，容有違誤。檢察官
    上訴意旨執此指摘原判決不當，為有理由，應由本院將原判決關於被告戊○○、
    己○○及甲○○行賄（因其另犯頂替犯人部分已判無罪確定在卷）等三人部分予
    以撤銷改判。爰審酌被告戊○○等三人犯罪之動機、目的、手段、所生危害，犯
    後態度及被告己○○、戊○○等二人始終否認犯罪等一切情狀，分別量處如主文
    第二項、第三項所示之刑，並分別依同條例第十六條之規定宣告被告戊○○、己○○、甲○○等三人褫奪公權二年、一年、一年。又被告戊○○所收受之上開賄
    款四萬元，已於八十一年十二月二十五日返還甲○○，業據甲○○及己○○等二
    人分別陳明在卷（見六七○號偵查卷第十七頁反面、第一百二十五頁及本院更(二)
    卷第二十三頁反面），自無再依修正前貪污治罪條例第九條第一項之規定予以追
    繳之必要，亦附此說明。
五、據上論斷，應依刑事訴訟法第三百六十九條第一項前段、第三百六十四條、第二
    百九十九條第一項前段、修正前貪污治罪條例第四條第一項第五款、第十一條第
    一項、第七條、第十六條，裁判時即修正後之貪污治罪條例第十一條第一、三項
    、第十二條第二項，刑法第二條第一項前段及同項但書、第十一條前段、第二十
    八條、第三十七條第二項，判決如主文。
本案經檢察官庚○○到庭執行職務。
中      華      民      國    九十      年      二      月     十四     日
                                臺灣高等法院臺中分院刑事第六庭
                                      審判長法  官  李  文  雄
                                            法  官  邱  顯  祥
                                            法  官  陳  嘉  雄
右正本證明與原本無異。
如不服本判決應於收受送達後十日內向本院提出上訴書狀，其未敘述上訴之理由者並
得於提起上訴後十日內向本院補提理由書（均須按他造當事人之人數附繕本）。
                                            書記官  王  麗  英
中      華      民      國    九十      年      二      月     十五     日
                                                                        Ｃ


司法院資訊處製作；財團法人民間司法改革基金會備份。
